【裁判字號】    98,訴,446
【裁判日期】    980701
【裁判案由】    侵權行為損害賠償等
【裁判全文】
臺灣臺南地方法院民事判決               98年度訴字第446號
原      告  甲○○
被      告  丙○
上列當事人間請求侵權行為損害賠償事件，經本院於民國98年6
月17日言詞辯論終結，判決如下：
    主      文
原告之訴及假執行之聲請均駁回。
訴訟費用新台幣肆仟柒佰元由原告負擔。
    事實及理由
一、原告起訴主張：
(一)、緣原告及友人葉秉昌於民國（下同）98年元月7日上午10時
    許，在本院第四法庭旁聽席旁聽本院審理97年度簡上字第26
    6號席美蓉偽證案，審判長隔離訊問證人王函穎及被告，被
    告於步出法庭時，竟回頭辱罵坐在旁聽席的原告及葉秉昌「
    司法黃牛」。案經提出告訴，台灣台南地方法院檢察署（下
    稱台南地檢署）98年度他字第221號妨害名譽偵查中，被告
    自白犯罪，嗣於98年4月3日原告撤回告訴而終結訴訟關係。
    但原告仍認被告故意不法侵害名譽及人格法益情節重大，仍
    可構成侵權行為。
(二)、法庭除特殊情形外，公眾得自由旁聽，被告在不特定人均可
    共見共聞的法庭內辱罵旁聽的原告是「司法黃牛」，使退休
    後經本院聘為調解委員的原告之人格、名譽、身分地位受到
    嚴重貶損，原告認被告應給付損害金新台幣（下同）30萬元
    ，始臻允洽，且原告名譽被侵害，請求被告給付原告32,000
    元作為回復名譽刊登8段30行版面之廣告費用。
(三)、被告從訴外人劉美蘭獲得48,000元賠償金，從席美蓉獲得25
    ,000元賠償金外，更有一筆以上房地財產，經濟狀況良好。
    綜上，本件被告故意不法侵害原告之名譽及人格法益，情節
    重大，爰參照最高法院47年台上字第1221號、90年台上字第
    646號裁判意旨，並依法提起本訴等情。
(四)、並聲明：求為判決：
  1.被告應給付原告30萬元，及自98年1月8日起至清償日止，按
    週年利率百分之5計算之利息。
  2.被告應給付原告32,000元之回復名譽廣告刊登費用。
  3.原告願供擔保，請准宣告假執行。
二、被告則以：
(一)、原告對被告提出「妨害名譽」告訴（98年度他字第221號）
    ，業於98年4月3日撤回告訴，既然已撤回告訴，為何原告又
    提出侵權行為損害賠償？被告與原告並不相識，是因為原告
    與訴外人席美蓉認識，而被告又與席美蓉有官司糾紛，因席
    美蓉於97年度簡上字第266號一案被判緩刑2年，席美蓉心有
    不甘，提供被告基本資料予原告而對被告提起民、刑事訴訟
    。被告那句「沒有把握就不要做司法黃牛，否則會害死人」
    ，至今未變。
(二)、原告於97年4月30日在台南縣仁德鄉公所前的確有說：伊已
    交待「檢察長」注意席美蓉5月7日開庭狀況。又於98年1月7
    日，原告至本院服務中心詢問他人何時開庭，那個股別。再
    於98年2月19日拿出「識別證」（原告曾擔任本院調解委員
    ，該識別證為過期的識別證）給本院調解委員黃新弟委員看
    。原告在席美蓉的官司的確努力了1年，但原告的法院人脈
    關係並沒有發揮作用，席美蓉還是偽證判刑。因為原告靠著
    失效過期的識別證，再加上又說「檢察長」、「二分局長」
    、「審判長」、「行政庭長」等人伊都交待好或認識，難怪
    席美蓉對原告那麼信服。被告只能說原告應該自重人重，不
    要再穿外套，內戴著過期的識別證等語，資為抗辯。
(三)、並聲明：求為判決：駁回原告之訴。
三、得心證之理由：
(一)、原告主張其於98年1月7日上午10時許，在本院第四法庭旁聽
    席旁聽本院審理97年度簡上字第266號被告席美蓉偽證刑事
    案件，審判長隔離訊問證人王函穎及本件被告，本件被告於
    步出法庭時，竟回頭對在旁聽席之原告稱原告為「司法黃牛
    」之事實，已據被告自承其有說「沒有把握就不要做司法黃
    牛，否則會害死人」等語無誤，且有台南地檢署98年度偵字
    第5744號偵查卷宗可稽，堪信為真實。
(二)、被告辯稱：被告與訴外人席美蓉有官司糾紛，原告靠著失效
    過期的識別證，又加上說「檢察長」、「二分局長」、「審
    判長」、「行政庭長」等人伊都交待好或認識，被告因此才
    對原告說「沒有把握就不要做司法黃牛，否則會害死人」等
    語，業據證人乙○○具結證稱：「我認識被告丙○，原告甲
    ○○我不認識。我是被告丙○的先生的朋友，我曾經陪同被
    告丙○在仁德鄉公所二樓的調解室，是去年4月30日的時候
    席美蓉與被告丙○調解不成立，原告甲○○與另一個胖的人
    名字不知道在仁德鄉公所大門口，他們二人是陪同席美蓉去
    調解，原告甲○○對被告丙○說被告丙○收買檢察官、證人
    ，不然檢察官為何會起訴席美蓉，原告甲○○說已經向檢察
    長交代好了，要注意案情的發展，講完就開車走了，後來在
    今年二月初法院的調解室，也是席美蓉與被告丙○要調解，
    原告甲○○與另一個胖的人也陪同席美蓉到場，原告甲○○
    在三樓調解室外面門口跟我說他要告被告丙○，胖的人說如
    果原告甲○○告不成他要繼續告下去，我問他們什麼事，胖
    的人跟我說原告甲○○是法院的明星，我以為是拍電影的明
    星，並且向我稱原告甲○○不是省油的燈，當時被告丙○跟
    席美蓉在調解室，胖的人跟我說原告甲○○是什麼身分不能
    講」等語明確，且原告對於證人乙○○之證詞亦不爭執（見
    98年6月17日言詞辯論筆錄），則被告抗辯：原告就被告與
    訴外人席美蓉間之刑事官司，曾向被告表示伊（原告）已經
    向「檢察長」交代好了，要注意案情的發展，並經在場之第
    三人表示原告與法院有關係等語，顯非虛妄。
(三)、次訊之證人丁○○證述：「我不認識原告甲○○，我認識被
    告丙○。我與被告丙○是朋友關係，我不清楚被告丙○、席
    美蓉與原告甲○○間有訴訟糾紛，…，97年9月17日我在清
    心買茶，正準備要回去，遇到一個胖的人跟我搭訕，他說被
    告丙○在85度Ｃ有話要跟我講，我過去看到原告甲○○與胖
    的人，桌上有三杯茶，我問他們被告丙○人呢，他們說被告
    丙○去上廁所，後來他們跟我說他們是席美蓉的朋友，跟我
    說被告丙○非常聰明，把所有的證人都收買，10月17日他們
    還要再開一次庭，原告甲○○說10月17日的庭，他把檢察官
    都打點好了，因為那個檢察官要叫原告甲○○叔叔，如果我
    願意去旁聽的話，他們願意開車載我去旁聽，聽看看他們在
    講什麼，原告甲○○還跟我說高雄會有一位神秘證人會出來
    ，如果出來的話，被告丙○會死定沒得玩，我被他們騙過去
    一個小時，這一個小時被告丙○都沒有在場，後來我就離開
    了，…，98年1月26日剛好是我的生日，請了一些朋友在85
    度Ｃ喝咖啡，我看到原告甲○○與席美蓉坐在85度Ｃ的牆角
    ，…，席美蓉就說你叫被告丙○不要告我，叫被告丙○把我
    的案子撤銷，我就叫原告甲○○不要告被告丙○，席美蓉指
    原告甲○○反問我說你知道這是什麼人，這是法院的人」等
    語，但為原告所否認，並主張：「我並沒有說檢察官已經打
    點好了，證人也都收買好了，以及檢察官要叫我叔叔，因為
    偵查不公開，也沒有說要載證人去旁聽，是葉先生叫證人過
    來的，我並沒有說話，…，98年1月26日我確實與席美蓉在
    85度Ｃ，但是席美蓉與被告丙○是對立的，不可能會向證人
    講那些話」等情，而被告對於證人丁○○就開庭地點及審判
    主體之證述亦認有誤（見98年6月17日言詞辯論筆錄），則
    原告是否曾陳稱：伊把法官（或檢察官）都打點好了，因為
    那個法官（或檢察官）要叫原告叔叔乙節，尚難遽採。
(四)、按因故意或過失，不法侵害他人之權利者，負損害賠償責任
    。不法侵害他人之身體、健康、名譽、自由、信用、隱私、
    貞操，或不法侵害其他人格法益而情節重大者，被害人雖非
    財產上之損害，亦得請求賠償相當之金額。民法第184條第1
    項前段及第195條第1項前段固分別定有明文。又所謂之名譽
    ，通常係指人格在社會生活上所受之尊重，即其在社會上之
    評價而言，是否構成侵害名譽權，應就社會一般人之評價，
    客觀判斷之。本件審酌原告就被告與訴外人席美蓉間之刑事
    官司，確曾向被告表示伊（原告）已經向「檢察長」交代好
    了，要注意案情的發展等情，而原告之行為，在客觀上已足
    以令人產生不當之聯想，進而影響他人對於司法制度公正性
    之信賴，甚且破壞民主法治國家之基石，對於司法之純潔性
    、公正性之傷害極大。又被告之前揭言論，係本於原告之上
    開言行為基礎，縱其表達之言論與個人之名譽發生衝突之情
    形，惟基於法益權衡之比例原則，被告就原告對被告與訴外
    人席美蓉之官司糾紛介入處理之不當之處（即向被告表示伊
    （原告）已經向「檢察長」交代好了，要注意案情的發展）
    ，表示其不予苟同之見解及評價，尚非設詞虛構，亦非出於
    對原告之人格為惡意無端之攻訐，則被告之行為，難謂該當
    故意或過失不法侵害原告之權利（名譽）之要件，自難令其
    負侵權行為損害賠償責任。
(五)、綜上所述，原告主張被告不法侵害其名譽權，應負損害賠償
    責任云云，尚非可採。從而，原告本於侵權行為之法律關係
    ，請求被告應給付原告30萬元，及自98年1月8日起至清償日
    止，按週年利率百分之5計算之利息，並應給付原告32,000
    元之回復名譽廣告刊登費用，為無理由，應予駁回。
(六)、本件事證已臻明確，兩造其餘之攻擊防禦方法及舉證，核與
    判決結果不生影響，爰不一一論列，附此敘明。
(七)、原告既受敗訴判決，則其假執行之聲請，已失所依附，應併
    予駁回。
四、本件訴訟費用為裁判費3,640元、證人旅費1,060元，合計為
    4,700元，應由敗訴之原告負擔，爰確定如主文第2項所示。
五、結論：原告之訴為無理由，依民事訴訟法第78條、第87條第
    1項，判決如主文。
中    華    民    國    98    年    7     月     1    日
                  民事第三庭    法  官  張季芬
以上正本係照原本作成。
如對本判決上訴，須於判決送達後20日內向本院提出上訴狀。
中    華    民    國    98    年    7     月     1    日
                                書記官  顏惠華


司法院資訊處製作；財團法人民間司法改革基金會備份。
